【裁判字號】    98,台上,2310
【裁判日期】    980430
【裁判案由】    違反槍砲彈藥刀械管制條例
【裁判全文】
最高法院刑事判決            九十八年度台上字第二三一０號
上  訴  人  乙○○
            地○○
            丙○○
            丁○○
            戊○○
            己○○
            庚○○
            辛○○
            壬○○
            癸  ○
            子○○
            丑○○
            玄○○
            寅○○
            卯○○
            辰○○
            午○○
            未○○
            申○○
            酉○○
            戌○○
            亥○○
            天○○
            Ａ○○
            宙○○
上列廿五人
共      同
選任辯護人  張居德律師
上  訴  人  甲○○  男民國34年3月16日生
選任辯護人  劉叡輝律師
上  訴  人  黃○○  男民國34年3月14日生
選任辯護人  吳金棟律師
上  訴  人  巳○○  男民國34年11月17日生
            宇○○  男民國27年2月11日生（已死亡）
上列上訴人等因違反槍砲彈藥刀械管制條例案件，不服台灣高等
法院台中分院中華民國九十六年十一月十四日第二審更審判決（
九十五年度上更(一)字第二八號，起訴案號：台灣台中地方法院檢
察署九十一年度偵字第一六七四一、二０二六二、二二一七八、
二三一三四號），提起上訴，本院判決如下：
    主     文
原判決關於甲○○、乙○○、地○○、丙○○、丁○○、戊○○
、己○○、庚○○、辛○○、壬○○、癸○、子○○、丑○○、
玄○○、寅○○、卯○○、辰○○、巳○○、午○○、未○○、
申○○、酉○○、戌○○、黃○○、亥○○、天○○、Ａ○○、
宇○○、宙○○部分均撤銷，除宇○○部分外，發回台灣高等法
院台中分院。
宇○○部分公訴不受理。
   理     由
一、撤銷發回（即甲○○、乙○○、地○○、丙○○、丁○○、
戊○○、己○○、庚○○、辛○○、壬○○、癸○、子○○、丑
○○、玄○○、寅○○、卯○○、辰○○、巳○○、午○○、未
○○、申○○、酉○○、戌○○、黃○○、亥○○、天○○、Ａ
○○、宙○○）部分：
本件原判決撤銷第一審關於上訴人甲○○、乙○○、地○○、丙
○○、丁○○、戊○○、己○○、庚○○、辛○○、壬○○、癸
○、子○○、丑○○、玄○○、寅○○、卯○○、辰○○、巳○
○、午○○、未○○、申○○、酉○○、戌○○、黃○○、亥○
○、天○○、Ａ○○部分科刑及上訴人宙○○無罪之判決，經比
較刑法及槍砲彈藥刀械管制條例之新舊規定後，改判依想像競合
犯、行為時即修正前刑法牽連犯規定，從一重論處甲○○連續未
經許可運輸獵槍、空氣槍罪刑，另均論處乙○○、地○○、丙○
○、丁○○、戊○○、己○○、庚○○、辛○○、壬○○、癸○
、子○○、丑○○、玄○○、寅○○、卯○○、辰○○、巳○○
、午○○、未○○、申○○、酉○○、戌○○、黃○○、亥○○
、天○○、Ａ○○、宙○○未經許可，持有獵槍罪刑（除戊○○
緩刑四年外，其餘均緩刑三年）。固非無見。
惟查：(一)原判決於理由內先係以已判決確定之原審共同被告陳成
業與Ａ○○之警詢筆錄雖有部分與錄音內容不符，該部分警詢筆
錄自無證據能力，但原審並未依該警詢筆錄作為認定上訴人等犯
罪之證據；另卷內固無玄○○、游勝乾、許信助、蕭正義、癸○
、丙○○等人警詢筆錄之錄音帶，然本件亦未依渠等警詢筆錄不
利於己之陳述，資為認定上訴人等人犯罪之證據，即與渠等犯罪
事實之認定無關，因認上訴人等之選任辯護人就上開警詢筆錄證
據能力之爭執，皆無礙於本件犯罪事實之認定。乃嗣於論罪理由
內復引用陳成業、Ａ○○、玄○○、游勝乾、許信助、蕭正義、
癸○與丙○○於警詢之陳述，資為認定上訴人等確有本件違反槍
砲彈藥刀械管制條例罪之論據之一（見原判決第十二、十五、十
六頁），致所為採證理由之論敘先後不一，而有判決理由矛盾之
違法。再者，原判決於理由內原已引用壬○○、酉○○、亥○○
與Ａ○○偵查中之供述，資為認定上訴人等人本件犯罪論據之一
。然嗣又謂本件並未以壬○○、酉○○、亥○○及Ａ○○偵查中
所供，作為認定犯罪事實之依據，因認渠等否認偵查中供述之任
意性，無礙於事實之認定（見原判決第十五、十六、三十七頁）
。是所為理由之論斷前後不一，亦有判決理由矛盾之違失。(二)依
原判決事實之記載，認定乙○○、地○○、丙○○、丁○○、戊
○○、己○○、庚○○、辛○○、壬○○、癸○、子○○、丑○
○、玄○○、寅○○、卯○○、辰○○、巳○○、午○○、未○
○、申○○、酉○○、戌○○、黃○○、亥○○、天○○、Ａ○
○與宙○○係於渠等委請甲○○送至美國修護之獵槍送回後，明
知鄭某所交付之獵槍，並非渠等原領有乙種自衛槍枝執照合法持
有之送修槍枝，實係全新或較新之制式獵槍，依法不得持有，竟
均未經許可，仍各自予以收受而持有等情（見原判決第十、十一
頁），此似係認渠等自始僅單純將所持有槍枝委請鄭某送往美國
修護而已，並無以舊槍換新槍意思，亦即對於甲○○圖以「假報
修、真走私」方式，將獵槍運輸、私運進口，而利用不知情之凱
台通運報關有限公司（下稱凱台通運公司）承辦人在業務上所製
作之出口報單、進口報單，為虛偽填載，以向財政部台北關稅局
申請出口等行為，並無認識。然原判決嗣於理由內則以甲○○係
以每支七百美元至三千六百美元不等之代價，購得如原判決附表
所示制式槍枝，有美國加州 BLUE-J INTERNATIONAL INC.（下稱
BLUE-J公司）開立之發票所載交易價格在卷足憑，其價格與卷附
槍枝型錄相仿，堪信發票上之價格確係鄭某所購買全新或較新槍
枝之價格。並引用地○○於偵查中供稱送修回來之槍枝與原槍並
非同一，一開始伊就知道係要買新槍，因甲○○有說要換新槍回
來，丙○○於偵查中亦稱送修回來後完全係新的槍，甲○○寄信
給伊時，有附一張槍枝型錄，鄭某告訴伊選這枝單管的槍，才會
符合伊原來那枝的型式等語，游勝乾於偵查中供稱送修回來的槍
枝與原來的不是同一枝槍，長度與口徑均有差異，上鏜方式亦不
同，甲○○曾至伊家中有拿大緯飛機股份有限公司（下稱大緯公
司）之公文，上面印有二枝槍，並告訴伊送修回來，就是上面第
一把槍等語，以及參酌大緯公司之廣告信件確有：「……本公司
備有各國單、雙管獵槍型錄，歡迎來電洽詢……」等語，而以如
非由持槍人選購，何需提供型錄供人洽詢，乃據以認甲○○確係
故意利用「假報修、真走私」之借屍還魂方式，將原有老舊自衛
槍枝，以送國外維修之名義申請出口，於取得內政部警政署核發
之槍械入出口許可證後，另以每支七百美元至三千六百美元不等
之代價，向BLUE-J公司訂購全新或較新之制式單管或雙管獵槍、
空氣槍，並另行打刻舊槍之槍號，以之冒充為原同一槍枝送國外
維修完成，再報關進口，而以此方式私運管制物品槍枝進口後，
交予原持有自衛槍枝之乙○○等人，並向乙○○等人收取每支新
台幣（下同）十五萬元至十八萬元不等之利益（見原判決第二十
八、二十九頁）。此似又認上開地○○、丙○○、游勝乾，以及
其他原擬將所持槍枝送修，而經甲○○提供槍枝型錄，予以參閱
者，自始對於鄭某企圖「舊槍換新槍」，以「假報修、真走私」
方式，將購得之全新或較新之獵槍運輸、私運進口乙節，事先已
經知悉。是此項論斷理由與上開事實認定前後齟齬，而不無判決
理由矛盾之違誤。(三)檢察官就被告之全部犯罪事實以實質上或裁
判上一罪起訴者，因其刑罰權單一，在審判上為一不可分割之單
一訴訟客體，法院自應就全部犯罪事實予以合一審判，以一判決
終結之。如僅就其中一部分加以審認，而置其他部分於不論，即
有刑事訴訟法第三百七十九條第十二款所稱「已受請求之事項未
予判決」之違法。依原判決認定之事實，甲○○企圖利用受託將
私人持有老舊之自衛槍枝送往美國修護之機會，以「假報修、真
走私」方式，將獵槍、空氣槍運輸、私運進口，乃於原判決附表
所示乙○○等人同意將槍枝送修後，即由甲○○填載申請書，而
於內政部警政署核准，發給「內政部核准槍械入出口許可證」後
，向乙○○等人收取渠等原持有之乙種自衛槍枝，並向美國BLUE
-J公司，以每支七百美元至三千六百美元不等之代價，另訂購全
新或較新之制式單管或雙管獵槍、空氣槍，再將所訂購槍枝廠牌
、型號、口徑等資料，委由不知情之凱台通運公司承辦人員，虛
偽填載於業務上製作之出口報單、進口報單之貨物名稱、品質、
規格欄內，持以行使，向財政部台北關稅局申報出口、進口，足
生損害於財政部台北關稅局對於管制進出口槍械物品管理之正確
性。BLUE-J公司收取送修出口之原有自衛槍枝後，並未進行維修
，而在甲○○所訂購之新型制式單管或雙管獵槍、空氣槍上，打
上原自衛槍枝執照之槍號後，運輸回桃園中正機場，再經由甲○
○通知乙○○等人取回或親自交付委修之人等情。其理由內並謂
甲○○係故意利用「假報修、真走私」之借屍還魂方式，將原有
之老舊自衛槍枝，以送國外維修之名義申請出口，取得內政部警
政署核發之出口許可證後，另以每支七百美元至三千六百美元不
等之代價，向BLUE-J公司訂購全新或較新之制式單管或雙管獵槍
、空氣槍，並另行打刻舊槍之槍號，冒充為原同一槍枝送國外維
修完成，再報關進口，以此方式私運管制物品槍枝進口後，交予
如原判決附表所示原持有自衛槍枝之乙○○等人，而向渠等收取
每支十五萬元至十八萬元不等之利益等語（見原判決第二十九頁
）。觀諸證人即財政部台北關稅局承辦槍枝進出口查驗事務之許
正輝（原判決誤載為許正雄）於第一審審理時結證稱伊等查驗時
會根據申報單、許可證內容，申請內容符合，才會核准，查驗程
序係海關先查，重點在申報內容，廠牌、製造國別，最重要係槍
枝號碼。但沒有辦法辨識偽造或是變造，伊等查驗當時沒有核對
出口報單，但事後會有人專門核對進出口報單是否相符等語，而
另證人即財政部台北關稅局驗貨員胡明義、航空警察局安檢人員
黃新永於台灣彰化地方法院受理陳明樹違反槍砲彈藥刀械管制條
例案調查時，亦為相同意旨之供證（見第一審卷第四十四至第四
十六頁、台灣彰化地方法院九十二年度重訴字第一號影印卷內九
十二年五月一日、同年月十五日訊問筆錄）。則原判決附表所示
乙○○等人持有乙種自衛槍枝上之槍枝號碼，似係作為個別槍枝
辨認之身分標記，乃具有一定用意之證明者，自屬刑法第二百二
十條第一項所定之準文書，而應依其究係槍枝製造廠所打印，或
係由自衛槍枝主管機關為槍枝列管目的所為，以定其文書之性質
。甲○○向BLUE-J公司訂購全新或較新之獵槍、空氣槍之同時，
要該公司在各該槍枝分別打上其原有之槍枝號碼，俾於運輸返台
申報進口時，矇騙查驗人員，以達「假報修、真走私」目的，自
應依該槍枝號碼之準文書性質，論以行使偽造公（私）文書罪。
此部分事實既經檢察官於起訴書犯罪事實欄敘及，且與原判決論
罪部分具有修正前刑法牽連犯之裁判上一罪關係，應為起訴效力
所及。原審對此未加調查、審認，一併予以論究，其證據調查職
責尚嫌未盡，且有已受請求之事項未予判決之違法。以上，或係
上訴人乙○○等二十八人（宇○○除外）上訴意旨所指摘，或為
本院得依職權調查之事項，應認原判決關於上訴人乙○○等二十
八人（宇○○除外）部分，仍有撤銷發回更審之原因。
二、公訴不受理（即宇○○）部分：
按被告死亡者，應諭知不受理之判決，刑事訴訟法第三百零三條
第五款定有明文。又被告在第二審法院判決後合法上訴第三審法
院中死亡者，依同法第三百九十四條第一項但書、第三百九十三
條第五款、第三百九十八條第三款、第三百八十七條之規定，第
三審之審判亦應有上開條款之適用。本件上訴人宇○○因違反槍
砲彈藥刀械管制條例，經原判決撤銷第一審關於宇○○部分無罪
之判決，改判論處其未經許可，持有獵槍罪刑（緩刑三年），宇
○○不服，於九十六年十一月三十日合法提起第三審上訴，嗣劉
某於九十七年五月三十一日死亡，有其除戶戶籍謄本、死亡證明
書在卷足憑。依上開說明，應由本院將原判決關於宇○○部分撤
銷，另為不受理之諭知。
據上論結，應依刑事訴訟法第三百九十七條、第三百九十八條第
三款、第三百零三條第五款、第四百零一條，判決如主文。
中    華    民    國  九十八  年    四    月   三十   日
                      最高法院刑事第十二庭
                          審判長法官  黃  一  鑫
                                法官  張  春  福
                                法官  林  勤  純
                                法官  李  錦  樑
                                法官  陳  國  文
      本件正本證明與原本無異
                                      書  記  官
中    華    民    國  九十八  年    五    月   十二   日
                                                      Ｅ


司法院資訊處製作；財團法人民間司法改革基金會備份。
